【裁判字號】    99,交聲,499
【裁判日期】    990311
【裁判案由】    交管條例聲異
【裁判全文】
臺灣板橋地方法院交通事件裁定         99年度交聲字第499號
原處分機關  交通部公路總局臺北區監理所蘆洲監理站
異  議  人  甲○○
即受處分人
上列受處分人即異議人因違反道路交通管理處罰條例案件，對於
交通部公路總局臺北區監理所蘆洲監理站民國99年1 月25日所為
之北監蘆字第裁46-CX0000000號裁決處分，聲明異議，本院裁定
如下：
    主  文
原處分撤銷。
甲○○汽車駕駛人，停車時，停車車種不依規定，處罰鍰新臺幣
陸佰元。
    理  由
一、原處分意旨略以：異議人即受處分人甲○○所有之車牌號碼
    JF6-421 號重型機車於民國98年6 月15日晚間7 時許，停放
    於臺北縣蘆洲市○○路100 號前，因屬佔用身心障礙者專用
    汽車停車位之違規行為，經臺北縣政府警察局蘆洲分局執勤
    員警拍照採證後，以臺北縣政府警察局北縣警交大字第CX00
    00000 號舉發違反道路交通管理事件通知單逕行舉發，嗣異
    議人雖提出申訴，然經交通部公路總局臺北區監理所蘆洲監
    理站（下稱原處分機關）函請舉發機關查證後，仍認違規屬
    實，且已逾應到案期限60日以上，原處分機關乃依道路交通
    管理處罰條例第56條第1 項9 款、違反道路交通管理事件統
    一裁罰基準表等規定，裁處異議人罰鍰新臺幣（下同）1,20
    0 元等語。
二、異議人異議意旨略以：98年6 月15日晚上7 點多位於住家附
    近三民路100 號前殘障汽車格，停放了本人殘障輔助四輪機
    車被檢舉而開單；本人不服是因雙下肢重度萎縮無力靠支架
    與雙拐杖支撐（可開醫生證明），需靠家人與別人扶助，並
    無能力移動自己機車，出門也需有人陪伴，當天本人6 點多
    就在振興醫院復健雙腳以減輕肢體的疼痛。蘆洲三民路住家
    附近商家林立，也因貨車出入常臨停或佔據殘障停車格時有
    之事實，本人願與檢舉人當面對質，又因停車格設在商家門
    口，造成本人之車輛破壞，刮傷常損壞修理，已是啞口無言
    ，最好能調閱錄影帶證明事實，否則本人不服，人權、公理
    何在，定上訴到底；據此，爰聲明異議，請求撤銷原處分云
    云。
三、按汽車駕駛人停車時，停車時間、位置、方式、車種不依規
    定者，處600 元以上1,200 元以下罰鍰，道路交通管理處罰
    條例第56條第1 項第9 款定有明文；又汽車停車時，停車時
    間、位置、方式及車種，如公路主管機關、市區道路主管機
    關或警察機關有特別規定時，應依其規定，道路交通安全規
    則第112 條第1 項第15款亦有規定；查：
(一)、車牌號碼JF6-421 號重型機車，於98年6 月15日晚間7 時許
    ，經舉發單位即臺北縣政府警察局蘆洲分局執勤員警以系爭
    機車係停放於臺北縣蘆洲市○○路100 號前，因屬佔用身心
    障礙者專用汽車停車位之違規行為，認有「停車車種不依規
    定」之違規事實，乃予拍照後逕行舉發等情，有臺北縣政府
    警察局北縣警交大字第CX0000000 號舉發違反道路交通管理
    事件通知單存根聯1 紙在卷可稽；又車牌號碼JF6-421 號重
    型機車之所有人登記為異議人，亦有本院職權查詢之車號查
    詢重型機車車籍資料1 紙在卷可稽；再異議人所有系爭機車
    ，於前揭遭舉發時地，係停放於身心障礙者專用汽車停車位
    乙節，亦有本件舉發交通違規之採證照片在卷可憑，並為異
    議人所不否認，此部分事實均堪認定。
(二)、異議人雖辯稱當初是將機車停在店家前的紅磚人行道上，通
    常由我兒子幫忙移到上面，然嗣復改稱是停在店家前沒有劃
    設停車格的道路上，然後再開車去醫院復健，回來就發現機
    車被移置到殘障汽車停車格內，可能是被店家移置云云，此
    有本院辦理刑事案件電話紀錄查詢表1 紙附卷可參，異議人
    就其究係將系爭機車停放何處乙節，言詞反覆，所供是否屬
    實，自堪存疑；至異議人雖辯稱其機車原非停放於該身心障
    礙者專用汽車停車位，是後來遭人外力移動於該汽車停車位
    內云云，惟異議人就其所述車輛乃遭人擅自移動乙節，併未
    舉證以實其說，自難遽信；是本件異議人前揭違規情事，事
    證明確，應堪認定。
(三)、然查異議人之戶籍地址於92年11月4 日前，係設於台北縣三
    重市○○里○ 鄰○○街104 號5 樓，惟自92年11月4 日起迄
    93年3 月3 日止，係設於台北縣三重市○○里○ 鄰○○街71
    巷94號，另自93年3 月4 日起迄93年7 月28日止，則遷徙至
    臺北縣蘆洲市○○里○○鄰○○路422 巷82弄10號8 樓，又自
    93年7 月29日起，另遷徙於台北縣蘆洲市○○里○ 鄰○○路
    126 之2 號4 樓各情，有法務部戶役政連結作業系統遷徙紀
    錄資料查詢結果1 份附卷可稽；而異議人提起本件聲明異議
    之狀紙上所載住址暨系爭裁決書送達之地址均為「臺北縣蘆
    洲市○○路126 之2 號4 樓」，此有異議人之聲明異議狀、
    系爭裁決書等在卷可稽，堪認「臺北縣蘆洲市○○路126 之
    2 號4 樓」確為異議人之住所無誤；又本件舉發機關雖曾將
    前揭舉發違反道路交通管理事件通知單於98年6 月間，郵寄
    至臺北縣三重市○○街104 號5 樓，然因未獲會晤受送達人
    亦無受領文書之同居人、受僱人或應送達處所之接收郵件人
    員，乃於98年7 月3 日寄存於三重十支局乙節，有臺北縣政
    府警察局送達證書影本1 紙附卷可憑；茲舉發機關於98年6
    月間寄送前開通知單斯時，異議人之住所既已遷徙至臺北縣
    蘆洲市○○里○ 鄰○○路126 之2 號4 樓，前開通知單即顯
    未送達於異議人之正確住所地址，復無事證顯示舉發機關郵
    寄上開通知時，「台北縣三重市○○街104 號5 樓」仍為異
    議人之居所，則上開通知單送達之合法性容有疑義，即難遽
    認上開通知單已合法送達於異議人，是以，原處分機關認異
    議人有首開違反道路交通管理處罰條例第56條第1 項第9 款
    規定之行為，固屬有據，然原處分機關進而認異議人併有未
    依限到案辦理而逾越應到案期限60日以上，因而逕行裁處最
    高額罰鍰1,200 元，尚屬速斷。
四、綜上所述，異議人有上開違規之事實，應堪認定；原處分機
    關據以援引前開規定，裁處罰鍰1800，雖非無據，惟原處分
    機關未予詳查原舉發機關是否確已合法送達前開舉發通知單
    於異議人，即逕行裁處異議人最高罰鍰，使其喪失於應到案
    日期自動接受處罰最低罰鍰之期限利益，即有未洽，然異議
    人確有該當上開條款之處罰事由，已見前述，自應由本院將
    原處分撤銷，並自為裁定如主文所示。
據上論斷，依道路交通管理處罰條例第87條第2 項，道路交通案
件處理辦法第20條，裁定如主文。
中    華    民    國    99    年    3     月    11    日
                  交通法庭法  官  陳明偉
以上正本證明與原本無異
如不服本裁定應於送達後5 日內向本院提出抗告狀
                          書記官  陳玉心
中    華    民    國    99    年    3     月    11    日

司法院資訊處製作；財團法人民間司法改革基金會備份。
